臺灣臺中地方法院刑事判決
110年度訴字第2350號
公  訴  人  臺灣臺中地方檢察署檢察官
被      告  孫光忠



指定辯護人  本院公設辯護人梁乃莉  
上列被告因違反毒品危害防制條例案件，經檢察官提起公訴（11
0年度偵字第37437號），本院判決如下：
    主    文
孫光忠販賣第二級毒品，累犯，處有期徒刑伍年壹月。未扣案之
犯罪所得新臺幣肆仟元沒收，於全部或一部不能沒收或不宜執行
沒收時，追徵其價額。
    犯罪事實
一、孫光忠明知甲基安非他命屬毒品危害防制條例第2條第2項第
    2款所定之第二級毒品，依法不得販賣，竟意圖營利，基於
    販賣第二級毒品之犯意，於民國110年5月12日16時24分前某
    時許，以通訊軟體LINE與蘇正元聯繫，2人談妥交易後，於
    同日16時24分許，由不知情之林文凱駕駛車牌號碼0000-00
    號自用小客車，搭載孫光忠至臺中市○○區○○路0段000號前，
    再由孫光忠下車前往臺中市北屯區太原路464巷內，於同日1
    6時26分許，以新臺幣（下同）4000元之價格，販賣甲基安
    非他命1包予蘇正元，雙方現場銀貨兩訖。嗣於110年5月12
    日16時47分許，蘇正元因在臺中市北屯區太原路464巷內為
    警盤查，其供承上手，經警調閱監視器畫面，始查獲上情。
二、案經臺中市政府警察局第二分局報告臺灣臺中地方檢察署檢
    察官偵查起訴。
    理    由
一、證據能力部分：
  ㈠按被告以外之人於審判外之陳述，雖不符刑事訴訟法第159條
    之1至第159條之4之規定，而經當事人於審判程序同意作為
    證據，法院審酌該言詞陳述或書面陳述作成時之情況，認為
    適當者，亦得為證據；又當事人、代理人或辯護人於法院調
    查證據時，知有第159條第1項不得為證據之情形，而未於言
    詞辯論終結前聲明異議者，視為有前項之同意，刑事訴訟法
    第159條之5定有明文。經查，本判決以下所引用被告以外之
    人於審判外之言詞或書面陳述，對被告孫光忠而言，性質上
    均屬傳聞證據，惟被告及其辯護人均已知悉有刑事訴訟法第
    159條第1項之情形，而與其辯護人均同意該等證據有證據能
    力（見本院卷第95頁），本院審酌上開證據作成時之情況，
    尚無違法取證或不當之情形，復與本案之待證事實間具有相
    當之關聯性，以之作為證據應屬適當，揆諸上開規定，應認
    有證據能力。
  ㈡又傳聞法則乃對於被告以外之人於審判外之言詞或書面陳述
    而為之規範，本判決以下所引用之非供述證據，無刑事訴訟
    法第159條第1項規定傳聞法則之適用，且與本案待證事實具
    有關聯性，亦查無依法應排除其證據能力之情形，依法自得
    作為證據。
二、認定犯罪事實所憑之證據及理由：
  ㈠上揭犯罪事實，業據被告於警詢、偵查、本院訊問、準備程
    序及審理中均坦承不諱，核與證人蘇正元、林文凱於警詢及
    偵查中之證述相符，並有蘇正元與被告之LINE對話紀錄翻拍
    照片、臺中市政府警察局第二分局扣押筆錄、扣押物品目錄
    表、現場查獲照片及扣案毒品照片、監視器錄影畫面翻拍照
    片、衛生福利部草屯療養院110年5月28日草療鑑字第110050
    0363號鑑驗書在卷可佐，足認被告前揭任意性自白與事實相
    符，堪以採信。
  ㈡再按販賣毒品者，其主觀上須有營利之意圖，且客觀上有販
    賣之行為，即足構成，至於實際上是否已經獲利，則非所問
    （最高法院93年度台上字第1651號判決意旨參照）。我國查
    緝毒品之施用或販賣一向執法甚嚴，對於販賣毒品者尤科以
    重度刑責，又販賣毒品既係違法行為，當非可公然為之，亦
    無公定價格，且容易分裝並增減分量，而每次買賣之價量，
    可能隨時依雙方關係深淺、資力、需求量及對行情之認知、
    來源是否充裕、查緝是否嚴謹、購買者被查獲時供述購買對
    象之可能風險之評估等情形，而異其標準，非可一概而論，
    是販賣之利得，誠非固定，除非經行為人詳細供出各次所販
    賣之毒品之進價及售價，且數量俱臻明確外，實難查得其交
    易實情，且販賣毒品係重罪，且毒品量微價高，取得不易，
    若非有利可圖，一般人當無甘冒重度刑責而提供毒品給他人
    可能，是其販入之價格必較售出之價格低廉，而有從中賺取
    買賣價差或量差牟利之意圖及事實，應屬合理之認定，縱使
    販賣之人從價差或量差中牟利方式雖異，其意圖營利之非法
    販賣行為，均屬有償行為，苟被告無利潤可圖，衡情應無冒
    遭供出來源而被查緝法辦之風險，而使他人取得毒品之理，
    是本案犯行對被告而言，確屬有利可圖，其始願為之，被告
    確有從中獲利之意圖甚明。
  ㈢綜上所述，本案事證明確，被告犯行堪以認定，應依法論科
    。
三、論罪科刑：
  ㈠核被告所為，係犯毒品危害防制條例第4條第2項之販賣第二
    級毒品罪。
  ㈡被告前因妨害兵役治罪條例案件，經本院判決處有期徒刑4月
    ，於108年2月21日執行完畢出監，此有臺灣高等法院被告前
    案紀錄表在卷可憑，被告於有期徒刑執行完畢後，5年內故
    意再犯本案有期徒刑以上之罪，為累犯，且於本案加重最輕
    本刑並無過苛，爰依刑法第47條第1項規定，除就法定刑為
    無期徒刑部分依法不得加重外，其餘加重其刑。
  ㈢按犯第4條至第8條之罪於偵查及歷次審判中均自白者，減輕
    其刑，毒品危害防制條例第17條第2項定有明文。查，被告
    就本案犯行，於偵查及審理中均坦承不諱，業如前述，爰依
    上開規定，就法定刑為無期徒刑部分減輕其刑，其餘則與上
    揭累犯加重事由，依法先加後減之。
  ㈣按刑法第59條所規定之酌量減輕其刑，必其犯罪另有特殊之
    原因、環境或背景，在客觀上足以引起一般之同情，且於法
    律上別無其他應減輕或得減輕其刑之事由，認即予以宣告法
    定最低度刑猶嫌過重者，始有其適用。此所謂法定最低度刑
    ，固包括法定最低本刑，惟遇有其他法定減輕之事由者，則
    應係指適用其他法定減輕事由減輕後之最低度刑而言。倘被
    告別有其他法定減輕事由者，應先適用法定減輕事由減輕其
    刑後，猶認其犯罪之情狀顯可憫恕，即使科以該減輕後之最
    低度刑仍嫌過重者，始得適用刑法第59條規定酌量減輕其刑
    （最高法院111年度台上字第246號判決意旨參照）。查，被
    告本案販賣第二級毒品犯行，依上揭累犯及偵審自白規定先
    加後減輕其刑後，最輕本刑為有期徒刑5年1月以上，衡酌被
    告販賣第二級毒品甲基安非他命，助長毒品流通，危害社會
    治安及國民健康，已無量處最輕本刑猶嫌過重之情形存在，
    爰不再依刑法第59條規定減輕其刑，附此敘明。
  ㈤爰以行為人之責任為基礎，審酌被告販賣第二級毒品甲基安
    非他命1包予蘇正元，助長毒品流通，危害社會治安及國民
    健康之犯罪手段、所生危害，及被告坦承犯行之犯後態度，
    兼衡其素行、於本院審理時自陳國中畢業之智識程度、曾從
    事油漆工之生活狀況等一切情狀，量處如主文所示之刑。
四、沒收部分：
    按犯罪所得，屬於犯罪行為人者，沒收之。但有特別規定者
    ，依其規定。前二項之沒收，於全部或一部不能沒收或不宜
    執行沒收時，追徵其價額，刑法第38條之1第1項、第3項定
    有明文。查，被告本案以4000元之代價販賣甲基安非他命予
    蘇正元，並有當場收取蘇正元交付之4000元等情，業據被告
    於本院訊問時坦承不諱，核與證人蘇正元於偵查中之證述相
    符，是被告本案犯罪所得為4000元，該等金錢並未扣案，爰
    依上揭規定，宣告沒收及追徵。
據上論斷，應依刑事訴訟法第299條第1項前段，毒品危害防制條
例第4條第2項、第17條第2項，刑法第11條前段、第47條第1項、
第38條之1第1項前段、第3項，判決如主文。
本案經檢察官王宜璇提起公訴，檢察官李濂到庭執行職務。
中　　華　　民　　國　　111 　年　　3 　　月　　31　　日
                  刑事第六庭  審判長法  官  柯志民
                                    法  官  蔡逸蓉  
                                    法  官  陳昱翔
以上正本證明與原本無異。
如不服本判決應於收受判決後20日內向本院提出上訴書狀，並應
敘述具體理由；其未敘述上訴理由者，應於上訴期間屆滿後20日
內向本院補提理由書（均須按他造當事人之人數附繕本）「切勿
逕送上級法院」。
                                    書記官  陳筱惠
中　　華　　民　　國　　111 　年　　3 　　月　　31　　日
附錄論罪科刑法條
毒品危害防制條例第4條
製造、運輸、販賣第一級毒品者，處死刑或無期徒刑；處無期徒
刑者，得併科新臺幣3千萬元以下罰金。
製造、運輸、販賣第二級毒品者，處無期徒刑或10年以上有期徒
刑，得併科新臺幣1千5百萬元以下罰金。
製造、運輸、販賣第三級毒品者，處7年以上有期徒刑，得併科
新臺幣1千萬元以下罰金。
製造、運輸、販賣第四級毒品者，處5年以上12年以下有期徒刑
，得併科新臺幣5百萬元以下罰金。
製造、運輸、販賣專供製造或施用毒品之器具者，處1年以上7年
以下有期徒刑，得併科新臺幣1百50萬元以下罰金。
前五項之未遂犯罰之。